臺灣新竹地方法院民事判決　　　　　　　 93年度訴字第692號
原　　　告　戊○○○
　　　　　　丁○○
　　　　　　丙○○
　　　　　　　　　　　　11號.
　　　　　　乙○○
　　　　　　　　　　　　號
前列四人共同
訴訟代理人　陳景新律師
被　　　告　甲○○
　　　　　　　　　　　　巷60.
訴訟代理人　陳鼎正律師
上列當事人間損害賠償事件，本院於民國94年2月17日言詞辯論
終結，判決如下：
    主      文
被告應給付原告新台幣壹拾參萬伍仟零陸拾伍元，及自民國九十
三年六月十六日起至清償日止，按年息百分之五計算之利息。
原告其餘之訴駁回。
訴訟費用由被告負擔百分之五，餘由原告負擔。
本判決第一項得假執行。
原告其餘假執行之聲請駁回。
    事實及理由
壹、原告主張：
一、被告甲○○於民國（下同）90年7月27日上午8時5 分許，騎
    乘車牌號碼FM8-817號重機車，沿新竹縣新埔鎮桃竹20 號線
    由巨埔里往新埔鎮方向行駛，其原應注意機車行駛中，駕駛
    人應注意車前狀況，及兩車併行之間隔，並隨時採取必要之
    安全措施，且行車速度應依標誌之規定，無標誌者，在市區
    道路不得超過40公里，在郊區道路，不得超過60公里，而依
    當時之天候、視線及路況均良好，依其情形並無不能注意之
    情形，竟疏未注意及此，以時速70公里以上之速度超速行駛
    ，當行駛至巨埔里13鄰69號前，前方適有彭明生騎乘之車號
    GQ7-629 號機車停在路旁欲牽車過馬路至對面之田，遭未注
    意車前狀況且超速行駛之被告所駕機車撞擊倒地，因而使彭
    明生受有鈍力性顱腦損傷、鈍力性胸部損傷（左側第四肋骨
    骨折）、鈍力性肢體損傷（左側橈骨及尺骨粉碎骨折、左手
    拇指遠端斷離等）之嚴重傷勢，經送醫救治後不治死亡。
二、按因故意或過失，不法侵害他人之權利者，負損害賠償責任
    。違反保護他人之法律，致生損害於他人者，負損害賠償責
    任。汽車在使用中加損害於他人者，駕駛人應賠償因此所生
    之損害。不法侵害他人致死者，對於支出醫療及增加生活上
    需要之費用或殯葬費之人，亦應負損害賠償責任。不法侵害
    他人致死者，被害人之父、母、子、女及配偶，雖非財產上
    之損害，亦得請求賠償相當之金額。民法第184條第1項前段
    、第184條第2項、第191條之2前段、第192條第1項、第194
    條分別定有明文。查：
（一）原告為被害人支出醫療費用（新台幣）8,958 元，自得依
      民法第192條第1項規定，請求損害賠償。
（二）原告為被害人支出殯葬費用422,472元，自得依民法第192
      條第1項規定，請求被告賠償。
（三）本件原告戊○○○為被害人之妻，原告丙○○、丁○○、
      彭美妹為被害人之子、女，因被告駕車致被害人受傷致死
      ，使原告遭逢骨肉親情天人永隔之遽變，精神上所受之痛
      苦難以言喻，為此依民法第194 條規定，請求被告賠償原
      告每人各一百萬元之非財產上損害，以資撫慰。
三、綜上所述，被告應賠償原告之損害金額共4,429,324 元，但
    因原告已依強制汽車責任保險法規定受領保險金1,411,108
    元，依該法第30條規定，被告得扣除之，故被告實際應賠償
    原告之金額為3,020,322元。
四、對被告答辯之陳述：
（一）按證據之證明力，由法院本於確信自由判斷，但不得違背
      經驗法則及論理法則，刑事訴訟法第155條第一項定有明
      文。查：(1)被告於警訊中自白肇事時其行車速度時速約70
      公里，且於檢察官偵查及審理中，並未抗辯以上供述非出
      於任意性，自具有證據能力；(2)國立交通大學於92年11月
      24四日以（92）交大管運字第0920005361號函之鑑定意見
      書亦認定被告之機車速率應屬不低，此鑑定報告亦佐證被
      告之自白與事實相符；(3)在新竹縣境公、民營機關，企業
      之白天上班時間為上午8 時，被告車禍前任職於新竹縣新
      埔鎮之金太陽水世界，肇事時間為上午8時5分，足證被告
      係因上班遲到，乃於情急超速行車時疏未注意車前狀況而
      肇事，刑事法院疏未審酌上情，卻以被告在原審供稱其當
      時並未看速度表，是警察一直強調說我的時速有70公里，
      及國立交通大學前揭鑑定結果僅表示被告行車速度高於每
      小時50公里，而未明確認定係時速若干，而認定被告承認
      其肇事當時行車速度約70公里之自白不可採，進而認定被
      告時行車速度尚未超過60公里限制，其對證據證明力之判
      斷顯違背經驗法則及論理法則。
（二）原告在刑事法院提出：(1)被害人依其前往耕作之稻田所在
      位置或回家之路徑，皆無騎車迴轉之理由；(2)車禍發生後
      ，被害人機車之引擎並未損害，依機械原理，足證該機車
      被撞時，引擎並未啟動，亦即被害人機車並非在行駛中；
      (3)車禍後，被害人機車之刮痕甚短，其刮痕位置及機車停
      放位置皆在路邊，不似在車道行駛中被撞；(4)被害人受傷
      部位皆在上半身左側，如被害人與被告同向而行，突然左
      轉被撞，則人向右側飛出摔落，其傷勢絕非僅止於此；(5)
      車禍發生時間在上午8時5分，以當地上班時間8點之後，
      被告自承係上班途中發生車禍，參以被告車於撞擊被害人
      後，仍摔落在20公尺以外處始停止，可知其騎車時速不止
      70公里。原告據以主張被害人當時應係在田裡施完肥後欲
      將停在路邊之機車牽往馬路對面，被告可能係急於趕路超
      速行駛致撞及被害人機車而肇事，臺灣省竹苗區車輛行車
      事故鑑定委員會之鑑定意見及臺灣省車輛行車事故覆議鑑
      定委員會之覆議意見，皆認定被害人駕車至案發地欲迴轉
      時，未注意左後方來車致為被告所撞，為肇事主因，以上
      鑑定意見，與事實不合。另國立交通大學於92年11月24四
      日以（92）交大管運字第0920005361號函所附之鑑定意見
      書：「：被害人之機車係左前方受損，而被告之機車則為
      正前方受損，顯示發生碰撞之剎那，雙方行向係呈垂直狀
      態，亦係被害人之機車係正處於穿越道路之動作，根據兩
      車碰撞前之動量和約略等於碰撞後之動量和推估，兩車碰
      撞後滑行方向之動量和約略等於被告碰撞前之直行方向，
      據此可推論被害人之機車在發生碰撞時之車速極低。綜合
      上述二項分析，被害人之機車應屬在穿越道路或左轉時被
      撞。惟如被害人之機車係與被告之機車同向行駛突然左轉
      ，則被害人之機車將擁有向左之速率，而對被告之機車產
      生橫向之推力，讓高速行駛之被告機車滑向對向之車道，
      但事實並非如此。此外，被告之機車在碰撞前並沒有緊急
      煞車之跡象，顯示被告在碰撞前對車前狀況並沒有充分掌
      握，據此，被害人之機車以在穿越道路之過程中被未注意
      車前狀況之被告機車所撞之情況較有可能。」。綜合以上
      事證，應係被害人以緩慢車速推機車穿越道路之過程中，
      遭上班遲到已無照駕駛又超速行車且未注意車前狀況之被
      告之機車撞及致受傷不治死亡，被告應負全部之肇事責任
      。
（三）再按傷害致人於死罪，以傷害行為與死亡結果之間有因果
      關係，為其成立要件，受傷後因疾病死亡是否有因果關係
      ，應視其疾病是否因傷害所引起而定，如係因傷致病，因
      病致死，則傷害行為與死亡結果即有因果關係；倘被害人
      所受之傷害原不足引起死亡之結果，嗣因另有與傷害無關
      之其他疾病，或其他偶然獨立原因之介入，始發生死亡之
      結果時，即不能謂有因果關係，此有最高法院19年度上字
      第1438號、21年度上字第2009號、24年度上字第471號、
      29年度非字第52號判例足資參照。而本件被害人之直接導
      致死亡原因為急性呼吸衰竭，而機車車禍導致被害人左側
      第四肋骨骨折及左前臂粉碎骨折，其後之手術及臥床因素
      ，導致慢性肺臟疾病急性發作，終因急性呼吸衰竭而死亡
      。本件車禍之傷害是造成被害人死亡之直接原因，此有法
      務部法醫研究所91年8月13日法醫理字第0914000044 號及
      91年11月8日法醫理字第0910003555 號函各一份在卷足憑
      ，參以本件事故發生當時，被害人係騎乘重機車至車禍附
      近之稻田工作，足證被害人當時身體狀況甚佳，經被告駕
      車撞擊後，不及24小時即亡故，足認被害人雖於案發前已
      罹患肺部疾病，然尚非達致命之嚴重程度，而按過失與死
      亡間，除係摻入其他偶然獨立之因素外，自不能因一般普
      通原因之摻入而認因果關係中斷，本件所摻入者僅被害人
      年長患一般疾病之普通原因，故被告之過失行為與被害人
      之死亡間，仍具有相當因果關係，自不待言。原刑事判決
      就此已調查明確論述甚詳，被告所辯其行車肇事與被害人
      之死亡無因果關係，即無理由。
（四）又原告從未向敏盛醫院收取任何金錢，被告主張原告與敏
      盛醫院和解，純屬無稽。又被害人醫療費及殯葬費之支出
      ，係由原告四人共同負擔，其收據買受人雖記載為丙○○
      ，與原告之共同請求金額無礙。另殯葬費收據，為民間喪
      葬祭祀習見之禮俗，其支出確有必要；原告請求之慰撫金
      亦斟酌兩造之資產及學經歷各種情狀，及被害人因車禍慘
      死所造成原告之傷痛，其金額並未過高，於本件車禍發生
      ，實肇因於被告未注意車前狀況、超速行駛，被害人實無
      過失可言，被告主張過失相抵並無理由。
五、為此聲明：被告應給付原告3,020,322 元，及自起訴狀繕本
    擔保，請准宣告假執行。
貳、被告則以：
一、按當事人主張有利於己之事實者，就其事實有舉證之責，民
    事訴訟法第277 條定有明文。本件並無證據證明被告有何超
    速駕駛之行為，有國立交通大學行車事故鑑定意見書可參，
    原告之主張顯無足取。
二、被害人之死亡係介入醫療過失而產生，與被告之車禍行為並
    無因果關係：
（一）依新竹地方法院檢察署竹檢崇行90相503字第29114號90年
      年12月4日鑑定結果載明：「一死亡原因：甲、急性呼吸
      衰竭，乙、慢性阻塞性肺臟疾病合併急性發作，丙、左側
      第四肋骨骨折及左前臂粉碎骨折，手術後。丁、機車車禍
      。二其他對死亡有影響之身體狀況：年邁，慢性阻塞性肺
      臟疾病。」另法務部法醫研究所91年8月13日法醫理字第
      0914000044號函復本院之鑑定意見亦載明被害人彭明生之
      所有傷害或疾病乃「急性呼吸衰竭」，而被害人因急性呼
      吸衰竭死亡乃「宿疾復發及年邁者手術後臥床因素所致，
      如依相當因果關係說觀察被告之注意義務亦顯無法預見此
      一結果之發生，自不能令被告負過失之罪責。
（二）按「傷害致人於死罪，以傷害行為與死亡結果之間有因果
      關係，為其成立要件。受傷後因疾病死亡，是否有因果關
      係，應視其疾病是否因傷害所引起而定，如係因傷致病，
      因病致死，則傷害行為與死亡之結果即有因果關係，倘被
      害人所受傷害，原不足引起死亡之結果，嗣因另有與傷害
      無關之其他疾病或其他偶然獨立原因之介入，始發生死亡
      之結果時，即不能謂有因果關係（最高法院21年上字第20
      09號、24年上字第471號、19年非字第52號判例參照）。
      至於醫院之醫療行為介入時，是否中斷因果關係，亦應視
      其情形而定，倘被害人所受傷害，原不足引起死亡之因果
      ，嗣因醫療錯誤為死亡之獨立原因時（如使用不潔之藥械
      致發生細菌感染等），其因果關係中斷，倘被害人係因被
      告之傷害行為引發疾病，因該疾病致死，縱醫師有消極之
      醫療延誤，而未及治癒，此乃醫師是否另負過失責任問題
      ，與被告行為無影響，其傷害行為與死亡結果有因果關係
      」。此有最高法院91年度台上字第6127號判決可稽，是本
      案首需審酌者乃被害人因機車車禍，是否即足生死亡之結
      果？或另有偶然之獨立原因介入而導致被害人死亡？
（三）本件被害人於90年7月27日車禍當天上午10時5分即施行Ｘ
      光照射，發現左手撓骨、尺骨破碎性骨折，嗣於10時22分
      又因胸部疼痛，經照射Ｘ光，10時56分醫師解釋是發現左
      邊第五肋骨骨折，此外並無其他傷害，醫院也未再作其他
      處置，其後僅因手部前開撓骨及尺骨骨折疼痛而開刀，此
      有敏盛醫院急診護理記錄及手術記錄可參，是依前揭車禍
      造成之傷害，從客觀上觀察原不足生被害人死亡之結果，
      乃係因介入其他獨立原因而發生被害人死亡之事實至明，
      又被害人死亡前（當日4時40分），經醫院檢視有氣胸之
      情形，氣胸一經發現，原皆有適當救治方法而不致生死亡
      結果，惟本件被害人發現氣胸時醫院已先為插管處置，致
      無從為有效治療，是氣胸發生原因如何及醫院是否未及時
      發現而為適當治療乙節與車禍並無任何關聯（如早有異狀
      ，醫院急診時即可發覺），足見被害人彭明生之死亡與車
      禍間顯無因果關係甚明。
（四）至法務部法醫研究所91年8月13日法醫理字第0914000044
      號函雖指被害人係「機車車禍致被害人左側第四肋骨骨折
      及左前臂粉碎性骨折，其後之手術及臥床因素，導致慢性
      阻塞性肺臟疾病急性發作，終因呼吸衰竭而死亡」等語，
      顯係就被害人送醫治療之過程作表面論述，其結論並無任
      何學理或經驗上之依據，如何斷言「手術及臥床」即為被
      害人之死因？此顯難令人置信，被害人送時並無導致生命
      危險之病狀，既為急診醫師確認，其後被害人之死亡即必
      與車禍無關，否則醫師曾經於診療中數度向家屬解釋，家
      屬即會要求進一步治療或轉院才對，為何竟致被害人「突
      然」死亡？原告迄未舉證被害人之死亡與車禍有何相當因
      果關係，其請求自屬無據。
三、原告請求之金額顯屬過高：
（一）殯葬費用收據編號14至53號、編號54、56、57、58、59、
      60、61、65號等並非必要費用，應予扣除。
（二）被告乃桃園縣私立永平高級工商職業學校畢業，名下並無
      任何資產，目前亦無工作，故無法籌得原告要求之鉅額賠
      償金，並非被告不願賠償，原告以被告不願和解而要求高
      額賠償，至屬無理。再原告就本案事故之發生既與敏盛醫
      院達成和解，而竟再向被告要求高額理賠，亦難認有據。
四、被害人彭明生就本件車禍之發生與有過失，應依民法第二百
    十七條第一項減輕被告之賠償責任：
    按損害之發生或擴大，被害人與有過失者，法院得減輕其賠
    償金額或免除之，民法第217條第1項定有明文。本件車禍之
    發生被害人彭明生駕駛重型機車迴轉時未注意左後來車為肇
    事主因，此經台灣省竹苗區車輛行車事故鑑定委員會鑑定意
    見書載述甚詳，另國立交通大學行車事故鑑定意見書同此認
    定，是被害人之重大過失既為車禍之主因，當不應令被告負
    擔過度責任甚明。原告辯稱彭明生就車禍之發生並無過失云
    云，然其主張並無學理或證據為依，全然為臆測之詞空言抗
    辯，顯無可採。
五、為此聲明：原告之訴駁回。
參、兩造不爭執之事實：
    被告甲○○於90年7月27日上午8時5分許，騎乘車號FM8-817
    號重機車，途經新竹縣新埔鎮巨埔里13鄰69號前，因未注意
    車前狀況而撞及被害人彭明生之機車，致彭明生受有鈍力性
    顱腦損傷、鈍力性胸部損傷、鈍力性肢體損傷之傷害，經送
    醫救治後死亡，原告等人已受領強制汽車責任險賠償金1,41
    1,108元。
肆、兩造爭點之論述：
    原告主張被告超速行駛而撞及推機車緩慢穿越道路之被害人
    彭明生，致彭明生傷重死亡，被告就彭明生之死亡應對原告
    負侵權行為損害賠償責任等情，為被告所否認，並以前開情
    詞置辯。是本件所應審究之爭點厥為（一）被告駕車肇事之
    行為與被害人彭明生死亡間有無因果關係？（二）被害人彭
    明生就本件車禍之發生是否與有過失？被告有無超速行駛？
    （三）原告請求賠償之金額是否合理？茲分述如下：
一、被告駕車肇事之過失行為與被害人之死亡間，具有相當因果
    關係：
（一）按傷害致人於死罪，以傷害行為與死亡結果之間有因果關
      係，為其成立要件，受傷後因疾病死亡是否有因果關係，
      應視其疾病是否因傷害所引起而定，如係因傷致病，因病
      致死，則傷害行為與死亡結果即有因果關係；倘被害人所
      受之傷害原不足引起死亡之結果，嗣因另有與傷害無關之
      其他疾病，或其他偶然獨立原因之介入，始發生死亡之結
      果時，即不能謂有因果關係，此有最高法院19年度上字第
      1438號、21年度上字第2009號、24年度上字第471號、29
      年度非字第52號判例足資參照。
（二）查本件被害人之直接導致死亡原因為急性呼吸衰竭，而機
      車車禍導致被害人左側第四肋骨骨折及左前臂粉碎骨折，
      其後之手術及臥床因素，導致慢性阻塞性肺臟疾病急性發
      作，終因急性呼吸衰竭而死亡。故本件車禍之傷害是造成
      被害人死亡之直接原因，此有法務部法醫研究所91年8月
      13 日法醫理字第0914000044號及91年11月8日法醫理字第
      0910003555號函各一份附於上開刑事卷足憑（見本院91年
      交訴字第51號卷一第50、54頁），參以本件事故發生當時
      ，被害人係騎乘重機車行經該處，及丁○○於前揭過失致
      死乙案本院調查時陳稱：我父親雖然年邁，但身體狀況還
      很好，之前有因肺氣腫就醫，沒有住院過，如果不是遭被
      告撞到，他還可以活三、五年等語（見本院91年交訴字第
      51號卷一第33、34頁），足認被害人雖於案發前已罹患肺
      部疾病，然尚非達致命之嚴重程度，而按過失與死亡間，
      除係摻入其他偶然獨立之因素外，自不能因一般普通原因
      之摻入而認因果關係中斷，本件所摻入者僅被害人年長體
      弱之普通原因，故被告之過失行為與被害人之死亡間，仍
      具有相當因果關係，應堪認定。
（三）至被告雖辯稱被害人車禍所受之傷害，客觀上不足生死亡
      之結果，乃因被害人發現氣胸時醫院已先為插管處置，致
      無從為有效治療，是氣胸發生原因如何及醫院是否未及時
      發現而為適當治療乙節與車禍並無任何關聯云云。惟查本
      件被害人因急性呼吸衰竭死亡並非醫療處置不當所造成，
      而係被害人宿疾復發及年邁手術後臥床因素所致，有法務
      部法醫研究所91年8月13日法醫理字第0914000044號函附
      於前開刑事卷內可參，被告空言係因醫療疏失之獨立因素
      介入而導致被害人死亡，不足採信。
（四）按汽車行駛時，駕駛人應注意車前狀況，並隨時採取必要
      之安全措施，道路交通安全規則第94條第3 項定有明文。
      而本件車禍發生當時之天候為晴天、日間自然光線、路面
      乾燥無缺陷、無障礙物、視距良好，並無不能注意之情形
      ，此有道路交通事故調查報告表附於刑事卷內可稽（見台
      灣桃園地方法院檢察署相驗卷第11頁），並為被告所自認
      ，詎被告竟疏未注意車前狀況，導致所騎乘之前述重機車
      車頭直接撞擊同向前方由被害人所騎乘之機車，並致被害
      人因而死亡，足見被告就本件車禍之發生確有過失甚明，
      且與被害人之死亡間有相當因果關係，其應負侵權行為損
      害賠償責任，應可認定。
二、被害人彭明生就本件車禍之發生與有過失；被告並無超速行
    駛：
（一）查本件車禍之發生，固係被告駕駛重機車未注意車前狀況
      而撞及被害人機車所致。惟查被告甲○○於刑事案偵查中
      自承：「當時我騎機車行駛於新埔鎮桃竹20線巨埔里往新
      埔方向行駛，彭明生騎的機車原來在我騎的機車右邊，與
      我同向，當我們行駛到69號前，彭某所騎機車沒有打方向
      燈就左轉，我剎車不及就撞上」等語（見台灣新竹地方法
      院檢察署相驗卷第54頁），且依道路交通事故調查報告表
      所繪之現場圖及現場暨車輛受損照片跡證顯示（前揭相驗
      卷第10至16頁），被害人彭明生所騎GQ7-629 號重機車在
      道路上所留下之地面刮痕係由車道內側走向車道外側，且
      起點約在車道分向線附近，足證兩車碰撞之位置應在車道
      中間偏左之位置處。而被害人彭明生之機車係左前方受損
      ，被告之機車則為正前方受損，顯示發生碰撞之剎那，雙
      方行向係呈垂直狀態，亦即被害人之機車係正處於穿越道
      路之動作，易言之，被害人彭明生騎乘機車在路段中穿越
      道路時未注意左右來車撞及直行之被告所騎之機車應為肇
      事主因；而被告騎乘機車未注意車前狀況撞及穿越道路之
      被害人所騎之機車則為肇事次因。參以本件前開刑案審理
      時，曾送台灣省竹苗區車輛行車事故鑑定委員會、台灣省
      車輛行車事故覆議鑑定委員會及國立交通大學鑑定結果，
      亦均認被告騎乘機車未注意車前狀況，撞及彭明生所騎之
      機車，為肇事之次因，被害人則為肇事主因，有鑑定意見
      書附於刑事卷可考（見台灣新竹地方法院檢察署相驗卷第
      106至108頁、本院卷二第2 頁、第35頁），則被害人彭明
      生對本件車禍之造成自與有過失。至台灣省竹苗區車輛行
      車事故鑑定委員會、台灣省車輛行車事故覆議鑑定委員會
      鑑定意見雖均認彭明生騎乘重機車迴轉時未注意左後方來
      車為肇事主因，惟如被害人之機車係與被告之機車同向行
      駛突然左轉，則被害人之機車將擁有向左之速率，而對被
      告之機車產生橫向之推力，讓高速行駛之被告機車滑向對
      向之車道，但實際並非如此。此外，被告之機車在碰撞前
      並無緊急煞車之跡象，顯示被告在碰撞前對車前狀況並未
      充分掌握，據此，被害人之機車以在穿越道路之過程中被
      未注意車前狀況之被告機車所撞之情況較有可能。是台灣
      省竹苗區車輛行車事故鑑定委員會、台灣省車輛行車事故
      覆議鑑定委員會此部分之意見為本院所不採。至原告雖以
      ：(1)被害人依其前往耕作之稻田所在位置或回家之路徑，
      皆無騎車迴轉之理由；(2)車禍發生後，被害人機車之引擎
      並未損害，依機械原理，足證該機車被撞時，引擎並未啟
      動，亦即被害人機車並非在行駛中；(3)車禍後，被害人機
      車之刮痕甚短，其刮痕位置及機車停放位置皆在路邊，不
      似在車道行駛中被撞；(4)被害人受傷部位皆在上半身左側
      ，如被害人與被告同向而行，突然左轉被撞，則人向右側
      飛出摔落，其傷勢絕非僅止於此等情，而主張被害人係牽
      機車緩慢穿越馬路云云，惟本院並非認定被害人之機車與
      被告之機車同向行駛突然左轉已如前述，而機車引擎是否
      損壞，與肇事時引擎有無運轉並無一定關聯，另本件車禍
      兩車碰撞之位置業經本院認定明確，是原告上開主張，均
      無足採。
（二）原告復主張被告於上開時地，以時速70公里以上之速度超
      速行駛，而撞及被害人機車云云，其無非係以被告於前開
      刑案警訊中自白為論據。惟查，被告於前開刑案審理中堅
      決否認前情，並陳稱：當時我並未注意速度表，是警察一
      直強調說我的時速有70公里等語（見本院卷一第18頁），
      此外，復無其他諸如測量車禍發生當時被告所騎乘機車之
      行車速度等相關資料可供佐證，且本案經送國立交通大學
      鑑定結果，亦認：被告之機車在碰撞車速極低之被害人之
      機車後約滑行二十公尺始靜止，顯示其行駛速率應屬不低
      （高於每小時50公里），惟在缺乏精密儀器以進行現場實
      驗，並充分掌握當事人之駕駛情況下，實不宜提供一個缺
      乏客觀判斷之行車速率供參等情，有上揭國立交通大學行
      車事故鑑定意見書一份附於刑事卷可佐，而本件車禍發生
      地點之限速為每小時60公里等情，為道路交通事故調查報
      告表中載明（見台灣新竹地方法院檢察署相驗卷第15頁）
      ，則尚難認被告於案發當時確實係以超越時速60公里之速
      度行駛，從而除被告於警詢中之陳述外，並無其他積極證
      據足認被告於案發當時有超速行駛之情形，是原告主張被
      告有未依速限標誌行駛之違規，尚無足採。
三、原告請求之金額是否允當：
（一）按因故意或過失，不法侵害他人之權利者，負損害賠償責
      任。不法侵害他人致死者，對於支出醫療及增加生活上需
      要之費用或殯葬費之人，亦應負損害賠償責任。不法侵害
      他人致死者，被害人之父、母、子、女及配偶，雖非財產
      上之損害，亦得請求賠償相當之金額。民法第184條第1項
      前段、第192條第1項、第194 條分別定有明文。查原告戊○○○為被害人之妻，原告丙○○、丁○○、彭美妹為被
      害人之子、女，有
      請求被告賠償醫療費用、殯葬費用及非財產上之損害，即
      屬有據。茲審酌原告各項請求之金額如下：
  １、醫療費部分：
      原告主張其等因本件被害人車禍受傷而共同支出醫療費用
      8,958 元，業據提出醫療費用收據影本等件為證，並為被
      告所不爭執，自堪信為真實。經核上開支出，均為救護被
      害人所必要之費用支出，是原告等人主張受有支出醫療費
      用共8,958元之損害，即非無據。
  ２、殯葬費部分：
      原告主張彭明生死亡後，其等共同為彭明生支出殯葬費用
      422,472元，已據提出收據及估價單影本等件為證（卷71
      頁至99頁），被告對前揭收據及估價單形式之真正雖不爭
      執，惟辯稱收據編號14至53號、編號54、56、57、58、59
      60、61、65號等並非必要費用，應予扣除等語。經查，原
      告所提出之單據，其中編號9、12之免洗餐具2,055元、編
      號14至22之水果、日常用品等3,551元，編號27、28、33
      罐頭塔19,000元，編號29、32煙、酒、糯米、油等3,700
      元，編號31祭品2,000元項目不清，編號34至41花圈、花
      材等15,160元，編號42至46文具、什貨等2,336元，編號
      52 、53水果1,595元，編號58、59冰塊1,600元，編號60
      晚午餐費115,000元，均非喪葬必要之費用，合計165,997
      元，應予剔除。其餘費用合計256,475元，均為喪葬、習
      俗、及宗教信仰所必須，金額亦屬適當，是原告主張受有
      支出256,475元殯葬費之損害，亦屬有據，至逾此部分，
      則屬無據。
  ３、精神慰撫金部分：
    按「被害人之父、母、子、女及配偶所得請求賠償相當金
      額之慰撫金，法院在為量定時，應斟酌該加害人並被害人
      暨其父、母、子、女及配偶之身分、地位及經濟狀況等關
      係定之；且此部分非財產上損害之慰藉金，固非如財產損
      失之有價額可以計算，但仍應以被害人之父、母、子、女
      及配偶精神上所受之苦痛為準據，亦即應審酌被害人連同
      被害人之父、母、子、女、配偶之地位、家況，所受痛苦
      之程度、與其家屬之關係，加害人之地位，暨其他一切情
      事，俾資為審判之依據。」最高法院76年度台上字第1908
      號判例、48年度台上字第798、1982 號判決意旨足資參照
      。
    本件原告戊○○○為被害人之妻，原告丙○○、丁○○、
      彭美妹為被害人之子、女，已如前述，自得請求被告賠償
      相當金額之精神慰撫金。查原告戊○○○係19年4 月10日
      生，於老年喪偶，心情自是沈痛，原告丙○○畢業於台灣
      省立楊梅高級中學電子設備修護科，名下有三筆共有土地
      ，原告丁○○在大華技術學院任講師，每月薪資61,840元
      ，名下有共有土地四筆，原告乙○○畢業於私立元培醫事
      技術專科學校，任職新光合成纖維股份有限公司，年收入
      475,511元，而被告乃桃園縣私立永平高級工商職業學校
      畢業，名下無資產，目前亦無工作等情，業為兩造所不爭
      執，本院斟酌實際情況，及兩造之身分、地位、經濟能力
      等一切情狀，認原告戊○○○、丙○○、丁○○、彭美妹
      請求此部分所受非財產上即精神慰撫金之損害應各以900,
      000元為適當，逾此部分，則屬無據。
  ４、綜上說明，原告戊○○○、丙○○、丁○○、彭美妹因本
      件車禍所受之損害合計為3,865,433元（8,958+256,475+
      900,000x4 =3,865,433）。
四、又損害之發生或擴大，被害人與有過失者，法院得減輕賠償
    金額或免除之，民法第217條第1項定有明文；再者，前開減
    輕或免除賠償責任所據之標準，應斟酌被害人與債務人之行
    為，為損害原因之強弱以及雙方過失之輕重，俾定債務人應
    負責任之限度；另按民法第192條、第194條，係間接被害人
    得請求損害賠償之規定，自理論言，雖係固有之權利，然其
    權利係基於侵權行為之規定而發生，自不能不負擔直接被害
    人之過失，倘直接被害人於損害之發生或擴大與有過失時，
    依公平之原則，亦應有民法第217 條過失相抵規定之適用，
    最高法院73年台再字第182號判例意旨及52年度台上字第
    3871號判決意旨亦足資參照。本件車禍事故之發生，係因被
    害人騎乘機車穿越道路時未注意左右來車為肇事主因，被告
    告騎乘機車未注意車前狀況撞及穿越道路之被害人機車為肇
    事次因，業如前述，本院斟酌肇事兩造過失程度輕重之結果
    ，認被害人彭明生應負60％之過失責任，被告應負40％之過
    失責任，故本件應減輕被告賠償責任60％為當。準此，依過
    失相抵原則，原告所得請求被告賠償之損害金額為1,546,17
    3元【3,865,433x(1 -60/100)=1,546,173（小數點以下不計
    ）】。
五、末按保險人依強制汽車責任保險法規定給付之保險金，視為
    加害人或被保險人損害賠償金額之一部分，加害人或被保險
    人受賠償請求時，得扣除之，強制汽車責任保險法第30條定
    有明文。查本件發生損害後，原告等已向投保強制汽車責任
    險之保險人申請強制責任險理賠合計1,411,108 元，為兩造
    所不爭，是此部分金額應自原告所得請求被告賠償之金額中
    扣除。從而原告於本件所得請求被告賠償之金額為135,065
    元（1,546,173-1,411,108=135,065）。
六、綜上所述，原告等本於侵權行為之法律關係，請求被告賠償
    135,065元，及自起訴狀繕本送達之翌日即93年6月16日起至
    清償日止按年息百分之五計算之利息，洵屬正當，應予准許
    ，逾此部分之請求則無理由，應予駁回。
七、本判決所命給付金額未逾500,000元，爰依民事訴訟法第389
    條第1項第5款規定，依職權宣告假執行，至於原告敗訴部分
    ，其假執行之聲請已失所附麗，應予駁回。
八、本件事證已臻明確，兩造其餘攻擊、防禦方法經審酌後，認
    與判決結果不生影響，無逐一論述之必要，附此敘明。
九、結論：原告之訴一部為有理由，一部無理由，依民事訴訟法
    第79條、第389條第1項第5款，判決如主文。
中　　華　　民　　國　　94　　年　　3　　月　　  8  　日
                  民事第二庭    法　官　楊明箴
以上正本係照原本作成。
如對本判決上訴，須於判決送達後20日內向本院提出上訴狀。
中　　華　　民　　國　　94　　年　　3　　月　　  9　　日
                                書記官　許麗汝
